臺灣臺中地方法院民事判決       
110年度中簡字第3623號
原      告  張瑞權  

被      告  北緯二十二度休閒事業有限公司


法定代理人  林泇賝  

訴訟代理人  王森榮律師
            賴柏宏律師
複  代理人  楊斯惟律師
上列當事人間請求給付票款事件，本院於民國111年7月11日言詞
辯論終結，判決如下：
    主       文
被告應給付原告新臺幣740,000元，及自民國110年10月14日起至
清償日止，按週年利率百分之6 計算之利息。
原告其餘之訴駁回。
訴訟費用由被告負擔百分之74，餘由原告負擔。
本判決原告勝訴部分得假執行。但被告如以新臺幣74萬元為原告
預供擔保，得免為假執行。
    事實及理由
一、原告主張：原告執有被告簽發如附表所示之支票（下稱系爭
    支票）乙紙，詎系爭支票屆期經原告提示，竟因存款不足及
    拒絕往來而退票；兩造為系爭支票之直接前後手，被告屢經
    催討，仍未置理。為此，爰依票據之法律關係，提起本件訴
    訟，並聲明：被告應給付原告新臺幣100萬元，及自110年10
    月14日起至清償日止，按週年利率百分之6計算之利息。
二、被告則以：被告向原告借款100萬元，並開立系爭支票為擔
    保，然原告實際僅交付被告94萬元，且其後業經被告償還原
    告20萬元等語資為抗辯，並聲明：原告之訴駁回。
三、本院之判斷
　㈠原告主張持有被告簽發之系爭支票，屆期提示未獲付款之事
    實，已據提出支票及退票理由單為證，且為被告所不爭執，
    應堪認為真實。
  ㈡原告請求被告應給付票款100萬元，被告則以前詞置辯，經
    查：
  ⒈票據固為無因證券，票據債務人不得以自己與發票人或執票
    人前手間所存抗辯事由對抗執票人，然發票人非不得以自己
    與執票人間所存抗辯事由對抗執票人，此觀票據法第13條前
    段規定自明。而票據債務人以自己與執票人間所存抗辯之事
    由對抗執票人，應先由票據債務人就該抗辯事由之基礎原因
    關係負舉證之責任。當票據基礎之原因關係確立後，法院就
    此項原因關係進行實體審理時，當事人於該原因關係是否有
    效成立或已否消滅等事項有所爭執，即應適用各該法律關係
    之舉證責任分配原則（最高法院107年度台上字第1584號、1
    05年度台簡上字第1號民事裁判要旨參照）。又消費借貸契
    約，依民法第474條第1項規定為要物契約，貸與人就其交付
    借款之契約成立要件事實存在，應負舉證責任（最高法院87
    年度台上字第1682號判決意旨參照）。
　⒉本件兩造就系爭支票為直接前後手關係，且被告簽發交付系
    爭支票予原告之基礎原因關係為消費借貸（即被告向原告借
    款）等事實，均為兩造所不爭執，依前揭說明，被告自得以
    自己與原告間所存抗辯事由對抗原告。被告抗辯向原告借款
    100萬元，實際只取得94萬元，為原告所否認，則兩造於票
    據基礎之原因關係確立後，就原因關係即消費借貸是否成立
    有所爭執，即應適用消費借貸關係之舉證責任分配原則，故
    應由原告就有交付借款100萬元予被告之事實，負舉證之責
    。本件原告固主張業已交付100萬元足額借款予被告，惟於
    本件審理中自承：除系爭支票外未有其他交付100萬元之證
    明等語（本院卷第148頁），是除被告自認取得之借款94萬
    元外，原告既未能提出證據證明另有交付6萬元借款予被告
    ，則被告據此為辯應屬可採，準此，本件兩造間之消費借貸
    本金僅應認定為94萬元。
　㈢按在票據上簽名者，依票上所載文義負責；發票人應照支票
    文義擔保支票之支付；執票人向支票債務人行使追索權時，
    得請求自為付款提示日起之利息，如無約定利率者，依年利
    6釐計算，票據法第5條第1項、第126條、第133條分別定有
    明文。本件原告執有如附表所示之系爭支票，並於110 年10
     月13 日為付款提示而遭退票，扣除被告業已清償之20萬元
    ，被告迄仍積欠74萬元未為給付（計算式94萬-20萬＝74萬）
    ，從而，原告請求被告給付票款及自提示翌日之利息，於兩
    造消費借貸本金74萬元範圍內，核屬有據，被告應負付款責
    任。
四、綜上所述，原告依票據之法律關係，請求被告給付74萬元及
    自提示翌日即110年10月14日起至清償日止，按週年利率6%
    計算之利息，為有理由，應予准許；逾此範圍之請求，為無
    理由，應予駁回。
五、本件原告勝訴部分係適用簡易程序所為被告敗訴之判決，依
    民事訴訟法第389條第1項第3款規定，就原告勝訴部分應依
    職權宣告假執行；並依同法第392條第2項，依職權酌定相當
    擔保金額宣告被告為原告預供擔保後，得免為假執行。
六、訴訟費用負擔之依據：民事訴訟法第79條。 　
中　　華　　民　　國　　111 　年　　7 　　月　　26　　日
                  臺灣臺中地方法院臺中簡易庭
                                  法  官  陳航代
以上為正本，係照原本作成。
如不服本判決，應於送達後20日內，向本院提出上訴狀並表明上
訴理由，如於本判決宣示後送達前提起上訴者，應於判決送達後
20日內補提上訴理由書（須附繕本）。如委任律師提起上訴者，
應一併繳納上訴審裁判費。
中    華    民    國     111   年    7   月    26    日
                                  書記官  黃俞婷